# 请教陈版主一实务问题-企业合并

提问人：brucezhao2008 时间：2012-12-25 16:01:42
甲集团与乙集团同为国资委下属企业集团，甲集团的子公司B为上市公司，B公司与乙集团于 2009 年双方投资成立了A公司，双方各持股50%，双方均未将A公司纳入合并报表，认定其为合营企业。 2011 年甲集团与乙集团合并，乙集团作为二级公司并入甲集团。在当期合并报表里，对相关项目进行了抵消调整。 2012 年甲集团以A公司 2011 年 12 月 31 日评估净资产 30000 万×35%=10500万元现金收购了B公司持有的A公司35%股权。国资委 2012 年 6 月 28 日同意了该股权转让，甲集团 2012 年 6 月 29 日付款 3500 万元。甲集团个别报表按照A公司 2012 年 5 月 31 日的账面净资产 20000 万元×35%=7000万元确认长投成本 借：长投 7000 资本公积 3500 贷：银行存款 10500 问题：B公司对剩余15%股权应由权益法核算改为成本法核算 乙集团被合并后持有的A公司 50 股权也应由权益法改为成本法核算 甲集团按约定对B公司能实施控制，将其作为 2 级公司并表。但个人理解该项交易不属于母子公司之间的权益性交易，应按同一控制下的企业合并准则处理，甲集团的账务处理是正确的。 请教陈版主，我的理解是否真确？

回答人：chenyiwei
回复 brucezhao2008 的帖子
1 、根据你说的情况，甲集团是在把乙集团和A公司纳入合并范围（取得控制权）之后，从子公司B收购了子公司A的 35 ％股权，因此不属于企业合并，而是其控制范围内的重组。因此，甲集团应按对价款总额 10500 万元确认对A公司的 35 ％长期股权投资，并采用成本法核算。
2 、乙集团在被甲集团合并后，一般理解不大可能继续单独保持对A公司的共同控制或者重大影响。如果是，则应改为成本法核算。
3 、B公司剩余的A公司 15 ％股权如果不再对其具有控制、共同控制或者重大影响的，则按成本法核算。

回答人：chenyiwei
回复 brucezhao2008 的帖子
原来甲、乙集团对A公司是共同控制， 2011 年甲集团与乙集团合并，乙集团作为二级公司并入甲集团。在甲乙集团合并的环节，甲集团即已取得对A公司的控制权（可以理解为分步实现的对原合营企业的非同一控制下合并）。因此，后续甲集团再收购A公司的 35 ％股权，就属于合并范围内的重组，而不再属于企业合并（这是两步互相独立的交易），因为并没有取得对新的业务的控制权。